【裁判字號】    98,交聲,402
【裁判日期】    980622
【裁判案由】    交管條例聲異
【裁判全文】
臺灣板橋地方法院交通事件裁定         98年度交聲字第402號
原處分機關  交通部公路總局臺北區監理所
異  議  人
即受處分人  甲○○
上列受處分人因違反道路交通管理處罰條例案件，對於交通部公
路總局臺北區監理所中華民國98年2 月17日所為之處分（原處分
案號：北監自裁字第裁40-A00000000號），聲明異議，本院裁定
如下：
    主  文
原處分撤銷。
甲○○不罰。
    理  由
一、按法院受理交通事件，準用刑事訴訟法之規定，道路交通管
    理處罰條例第89條前段定有明文，是最高法院76年臺上字第
    4986號判例：認定犯罪事實所憑之證據，雖不以直接證據為
    限，間接證據亦包括在內；然而無論直接或間接證據，其為
    訴訟上之證明，須於通常一般之人均不致有所懷疑，而得確
    信其為真實之程度者，始得據為有罪之認定，倘其證明尚未
    達到此一程度，而有合理之懷疑存在以致事實審法院無從取
    得有罪之確信時，即應由法院為諭知被告無罪之判決，亦即
    刑事訴訟法上法院認定事實之最重要原則「認定被告有罪，
    就該有罪事實不能有任何之合理懷疑存在」，於法院審理行
    為人違反道路交通管理處罰條例案件時，自當有其適用。易
    言之，法院於審理行為人違反道路交通管理處罰條例案件，
    當踐行完畢調查證據之程序後，為事實之認定時，如就原處
    分機關所認定之行為人違規之事實仍有合理之訴訟上懷疑，
    而無法百分之百確信行為人確有該當於道路交通管理處罰條
    例各該處罰條文之構成要件事實時，即應依訴訟上之待證事
    實「倘有懷疑，則從被告之利益作解釋」之證據法則，作對
    受處分人有利之認定。
二、本件原處分機關認異議人即受處分人甲○○所有之車牌號碼
    P6-7282 號自用小客車於民國97年12月5 日下午6 時8 分許
    ，行經臺北市○○○○道路往北（青年公園旁）方向，當時
    該處道路速限為60公里，受處分人竟以時速121 公里超速60
    公里以上未滿80公里速度行駛，而為設置於路旁之雷達測速
    照相機以拍照之方式取證，嗣臺北市政府警察局交通警察大
    隊以受處分人所有之上述車輛有違反道路交通管理處罰條例
    第43條第1 項第2 款規定之事實逕行製單舉發，經將舉發通
    知單送達於受處分人後，受處分人於應到案日期前提出陳述
    ，經原處分機關函請舉發機關調查後，仍認有上開違規情事
    ，原處分機關乃依道路交通管理處罰條例第43條第1 項第2
    款、第63條第1 項第3 款（裁決書漏載第1 項第3 款）及違
    反道路交通管理事件統一裁罰基準表之規定，於98年2 月17
    日裁處受處分人罰鍰八千元，並記違規點數三點，施以道安
    講習。
三、異議人於異議狀中固不否認於前述時間有駕駛上開車牌號碼
    之自用小客車行經上揭路段之事實，亦未對該路段之最高時
    速係六十公里而為爭執，惟辯稱：舉發單所記載的違規日期
    、時間令人懷疑，97年12月5 日是上班日，下午6 時8 分許
    正是下班時刻，車子很多，臺北市○○○段，應沒有這麼好
    的路況可供高達時速121 公里超速行駛，而且伊很注重行車
    安全，平時開車不喝酒，車速也都維持在時速60至70公里左
    右，很少違規等語。經查，異議人駕駛其所有之前揭自用小
    客車於上開時、地為警以測速照相採證方式逕行舉發一節，
    雖有採證照片一幀在卷可稽，但查97年12月5 日為星期五，
    於該日下午6 時8 分許適逢週末前之下班車潮，在臺北市○
    ○○○道路是否車流順暢而能有行車時速達121 公里之可能
    ，衡情確屬有疑，是異議人對警察之舉發存有錯誤之質疑，
    顯非無據。況且，依臺北市政府警察局萬華分局98年1 月23
    日北市警萬分交字第09830114100 號書函所載：「經查該路
    段相機是固定式『微電腦雷達波型自動採證單功能相機』，
    每次採證一張，以斜角45度發射，最遠可達50公尺，可採證
    四線車道；相機光圈速度為千分之一秒，以斜角依序掃瞄；
    相片會顯示：年、月、日、時間、當時速度及速限標準．．
    ．；另查該地點照相器經經濟部標準檢驗局檢驗合格（檢驗
    合格單號碼：MOGA0000000A、MOGA0000000B），尚於有效期
    間，所測得之速度可作為告發依據」等語，可知本件係單以
    照相採證為憑，其採證器材是否合於精準正確，厥為最重要
    之事項。茲經本院依職權向舉發機關臺北市政府警察局交通
    警察大隊函查於本件中供採證拍照之固定式相機經送經濟部
    標準檢驗局檢驗所核發之證書後，臺北市政府警察局交通警
    察大隊業以98年5 月20日北市警交大執字第09831704000 號
    函覆檢送「雷達測速儀檢定合格證書」附卷供核，但此證書
    上載之檢定合格單號碼卻係「MOGA0000000A、MOGA0000000B
    」，顯與前述書函所載不符，更無從依卷附之採證照片上所
    顯示之字樣資以核對，是倘無其他積極證據可資參佐，此照
    相採證既有如上可疑之處，無從達於通常一般之人均不致有
    所懷疑，而得確信其為真實之程度，自應作對受處分人有利
    之認定，認其所為上開辯解尚屬可採。
四、綜上所述，原處分機關所認定受處分人駕駛自用小客車有前
    述違規之情事，因本件查無其他積極證據足以證明，自應作
    對受處分人有利之認定，原處分機關未予詳查，遽對受處分
    人為前開裁罰，即難認為允當。本件受處分人之異議為有理
    由，自應由本院將原處分予以撤銷，並另為不罰之諭知如主
    文第2 項所示，以資適法。
據上論斷，應依道路交通案件處理辦法第20條前段，裁定如主文
。
中    華    民    國    98    年    6     月    22    日
                  交通法庭    法  官  張江澤
以上正本證明與原本無異。
如不服本裁定，應於裁定送達後5日內，向本院提出抗告狀。
                              書記官  梁宜庭
中    華    民    國    98    年    6     月    22    日


司法院資訊處製作；財團法人民間司法改革基金會備份。
